【裁判字號】    94,簡,807
【裁判日期】    950313
【裁判案由】    地價稅
【裁判全文】
臺北高等行政法院判決
                                       94年度簡字第807號
原      告  甲○○
被      告  桃園縣政府稅捐稽徵處
代  表  人  乙○○處長）住同.
訴訟代理人  丙○○
上列當事人間因地價稅事件，原告不服桃園縣政府中華民國94年
8 月10日府法訴字第0940216860號訴願決定，提起行政訴訟。本
院判決如下：
    主  文
原告之訴駁回。
訴訟費用由原告負擔。
    事  實  及  理  由
一、事實概要：緣原告所有坐落於桃園縣楊梅鎮○○○段156、1
    57-2（宗地面積1,316平方公尺中之1,220平方公尺）、157-
    8、157-11、157-27、159-2地號等6筆土地（下稱系爭土地
    ），因其全部面積已屬公共設施完竣範圍內土地，經被告核
    定補徵民國92年地價稅計新臺幣（下同）93,492元，原告不
    服，申請復查，未獲變更，提起訴願，復遭決定駁回，遂提
    起本件行政訴訟。
二、原告起訴意旨略以：
  (一)公共設施完竣之查報作業不公開，不通知或公告土地所有權
    人。課稅除法律依據外，須有事實依據，有無事實依據被告
    自應查證，不得僅憑相關機關之查報憑以核定。
  (二)系爭土地經原告自三七五承租後，因扶植自耕農政策購地放
    款購得迄今，系爭土地地目為「田」，原先種稻，於70幾年
    間已改作果園，後經都市計畫編定為住宅區，公共設施雖已
    開發完竣，但地屬偏遠地區，依原告能力與立場，並未作開
    發及變更使用，目前仍經營農業生產，故公共設施開發完竣
    與否對原告並無實益。又被告於未變更使用用途前，遽予課
    徵高額稅賦，非原告生產收益及經濟能力所及，有違租稅公
    平原則。另外，改課地價稅之法律規定，侵害原告既得權利
    ，違憲自屬無效。
  (三)為此，請求原處分（即復查決定）及訴願決定均撤銷。
三、被告答辯則以：
  (一)按「已規定地價之土地，除依第22條規定課徵田賦者外，應
    課徵地價稅」，為土地稅法第14條所明定。查楊梅鎮○○○
    段156、157-2、157-8地號及同段157-11、157-27、159-2地
    號等各3筆土地，係分別屬楊梅都市計畫之「住宅區」及「
    商業區」，此有桃園縣政府93年11月3日（93）桃縣城都字
    第028854號都市計畫土地使用分區（或公共設施用地）證明
    書影本附案可稽。復依桃園縣楊梅地政事務所93年9月20日
    楊地價字第0930010519號函送之楊梅鎮○○○段149-10地號
    等公共設施完竣地區土地清冊所載，系爭土地，其公共設施
    於91年12月31日均已完竣，故不論原告是否仍將系爭土地作
    農業使用，亦核無土地稅法第22條第1項第1、2款徵收田賦
    規定之適用，依土地稅法第14條規定，即應課徵地價稅，被
    告按稅捐稽徵法第21條及財政部81年11月25日台財稅字第81
    0870664 號函釋規定，自系爭土地公共設施完竣之次年期（
    即92年）起改課地價稅，並據以補徵92年地價稅93,492 元
    ，依法並無不合。
  (二)為此，請求駁回原告之訴。
四、按「已規定地價之土地，除依第22條規定課徵田賦者外，應
    課徵地價稅」；「非都市土地依法編定之農業用地或未規定
    地價者，徵收田賦。但都市土地合於左列規定者亦同：一、
    依都市計畫編為農業區及保護區，限作農業用地使用者。二
    、公共設施尚未完竣前，仍作農業用地使用者」，分別為土
    地稅法第14條、第22條第1項第1款、第2款所明定。次按「
    ．．．應由稅捐稽徵機關依稅籍底冊或查得資料核定課徵之
    稅捐，其核課期間為5年。．．．在前項核課期間內，經另
    發現應徵之稅捐者，仍應依法補徵或並予處罰．．．」，稅
    捐稽徵法第21條第1項第2款及第2項亦有明文。又「徵收田
    賦之土地，經稅地清查發現公共設施已完竣，應自完竣之次
    年期改課地價稅」，有財政部81年11月25日台財稅字第8108
    70664 號函釋在案，核其意旨係財政部基於主管權責，提示
    所屬各機關統一是類地價稅改課業務之適用時點，與法律之
    本旨並無違誤，自得予以援用。
五、查原告所有坐落楊梅鎮○○○段156、157-2、157-8地號等3
    筆土地係屬楊梅都市計畫住宅區○○段157-11、157-27、1
    59-2地號等3 筆土地係屬楊梅都市計畫商業區，此有桃園縣
    政府93年11月3 日（93）桃縣城都字第028854號都市計畫土
    地使用分區（或公共設施用地）證明書影本附於原處分卷第
    22頁可稽。復依原處分卷第8-10頁之桃園縣楊梅地政事務所
    93年9 月20日楊地價字第0930010519號函送之楊梅鎮○○○
    段149-10地號等公共設施完竣地區土地清冊，及原處分卷第
    25頁所附桃園縣楊梅鎮公所93年11月30日桃楊鎮工字第0930
    032123號函所載，系爭土地全部面積之公共設施於91年12月
    31日業已完竣，且周圍瑞梅街10米道路已經楊梅鎮公所於91
    年5 月20日驗收合格，核與土地稅法第22條所定徵收田賦之
    規定不符。從而，被告參照財政部上開函釋意旨、土地稅法
    第14條、稅捐稽徵法第21條第1 項第2 款之規定，自系爭土
    地公共設施完竣之次年期（92年）起改課地價稅，並據以補
    徵92年地價稅93,492元，尚無不合。
六、至於原告主張系爭土地公共設施完竣認定作業不公開，不通
    知或公告土地所有權人，被告課稅不得僅憑相關機關之查報
    憑以核課稅捐云云。按平均地權條例施行細則第2 條第1 項
    第4 款規定：「．．．公共設施完竣地區範圍之勘定，．．
    ．在縣（市）政府為建設局或工務局或農業局（科）」，被
    告係主管稅捐稽徵之機關，而非為核定土地是否屬公共設施
    完竣範圍之權責機關，僅得依地政機關核定之公共設施完竣
    清冊據以核課地價稅，原告若不服系爭土地公共設施完竣之
    認定，應向權責機關申請處理，方為正辦。
七、綜上所述，被告依法核定系爭土地自92年起改課地價稅，並
    補徵其92年度地價稅，揆諸前揭法令及函釋，尚無不合，應
    予維持。
八、從而，原處分於法並無違誤，訴願決定予以維持，亦無不合
    ，原告仍執前詞，訴請撤銷原處分及訴願決定，為無理由，
    應予駁回。又本件為簡易訴訟事件，爰不經言詞辯論，逕為
    判決，併予敘明。
據上論結，本件原告之訴為無理由，爰依行政訴訟法第98條第3
項前段、第233條第1項、第236條，判決如主文。
中    華    民    國    95    年     3    月   13     日
                                第七庭法  官  李  玉  卿
上為正本係照原本作成。
本件以訴訟事件所涉及之法律見解具有原則性者為限，始得於本
裁定送達後10日內向本院提出抗告狀（須按他造人數附繕本），
並經最高行政法院許可後方得抗告。
中    華    民    國    95    年     3    月   13     日
                                      書記官  楊  怡  芳


司法院資訊處製作；財團法人民間司法改革基金會備份。
